【裁判字號】    98,台上,4086
【裁判日期】    980723
【裁判案由】    強盜
【裁判全文】
最高法院刑事判決            九十八年度台上字第四０八六號
上  訴  人  甲○○
上列上訴人因強盜案件，不服台灣高等法院台南分院中華民國九
十八年五月十四日第二審更審判決（九十八年度重上更(一)字第九
三號，起訴案號：台灣台南地方法院檢察署九十二年度偵字第一
二九四四號、九十三年度偵字第五八九五號），提起上訴，本院
判決如下：
    主  文
上訴駁回。
    理  由
按刑事訴訟法第三百七十七條規定，上訴於第三審法院，非以判
決違背法令為理由，不得為之。是提起第三審上訴，應以原判決
違背法令為理由，係屬法定要件。如果上訴理由書狀並未依據卷
內訴訟資料，具體指摘原判決不適用何種法則或如何適用不當，
或所指摘原判決違法情事，顯與法律規定得為第三審上訴理由之
違法情形，不相適合時，均應認其上訴為違背法律上之程式，予
以駁回。本件上訴意旨略以：(一)依告訴人許瑞美在第一審之證言
，係指訴其與告訴人史文凱被押至二樓凌虐，嗣押下樓被逼簽發
本票及背書，後再遭逼迫交付財物。核與原判決事實認定，告訴
人史文凱、許瑞美、鄭進興於抵許杏如住處，即被迫交付財物，
嗣押上二樓凌虐，後押下樓再被迫簽發本票及背書之情形，不相
一致。尤以許瑞美證言所稱損失現款為新台幣（下同）四萬五千
元，亦與原判決事實認定係四萬二千元，互有矛盾。(二)鄭進興於
第一審民國九十五年一月十一日審理時，亦證明簽發本票在先，
交付財物在後，與原判決事實之認定不同。(三)原判決引用許瑞美
於警詢時稱許杏如嗣交還五千元，與原判決事實認定係交還五千
四百元，亦有不符。(四)原判決事實認定許瑞美總計損失物品部分
，為手鍊、項鍊各一條、戒指四枚、玉鐲、女用手錶各一只，與
理由認定係紅寶石戒指三枚、祖母綠戒指一枚、鑽石手鍊一條、
翡翠玉鐲一只、珍珠項鍊一條、手錶一只，其價值、品質難視之
同類，何況是否確有上開珠寶，許瑞美未提出證據證明，其請求
損害賠償，又經第一審民事判決駁回此部分之請求確定，原判決
對上開有利上訴人甲○○之證據及辯解，何以不足採，未見說明
，有理由不備之違法。(五)原判決對上訴人與許杏如等人，如何由
私行拘禁、傷害之犯意聯絡，轉變為強盜之犯意聯絡，未予認定
，論上訴人為共同正犯，欠缺事實依據。(六)原判決對上訴人與許
杏如等人，由何人持健身彈簧棒，其形狀、大小如何，如何對人
之生命、身體構成威脅，可作為兇器？何人開口或以行動強逼許
瑞美、鄭進興交付財物，何人搜刮許瑞美皮包？上訴人負責何行
為，均未詳加認定，尚有未當。(七)上訴人與許杏如及不詳姓名男
子回到許杏如住處，許瑞美有交付如扣押書所載物品予許杏如，
為當事人於九十三年九月九日準備程序期日，及九十四年十二月
二十一日審理期日，不爭之事項，原判決認定與該不爭之事項不
同，未說明其理由，亦屬違法。(八)告訴人三人在第一審之指訴，
與在警詢、偵查中之指訴歧異，如警詢、偵查中之指訴為真正，
許杏如係於史文凱逃脫後，回至住處，在許瑞美、鄭進興搭陳信
安之計程車離去前，臨時起意，命許瑞美、鄭進興交付身上財物
作為擔保，則上訴人應否負共同正犯之責，事關頗巨，原審未再
傳訊告訴人三人，調查清楚，有應於審判期日調查之證據未予調
查之違法。惟查原判決依憑告訴人三人在警詢、偵查、第一審之
指訴，證人王善吉在偵查中之證述、卷附診斷證明書、病歷資料
、門診病歷表、贓物認領保管單、台南縣警察局麻豆分局九十三
年八月二十一日南縣麻警三字第０九三００一一０三七號函等證
據，資以認定上訴人有原判決事實欄所載之犯罪事實。因而撤銷
第一審關於上訴人部分之不當判決，改判依想像競合及牽連犯關
係，從一重論處其意圖為自己不法之所有，結夥三人以上，攜帶
兇器，以強暴至使不能抗拒，而取他人之物罪刑。已詳敘認定犯
罪事實之依據及憑以認定之理由。並對上訴人辯稱：案發當日，
在許杏如住處，僅見告訴人三人自己將首飾等物拔下，並未持疑
似槍枝物品抵住史文凱頭部，亦未將告訴人三人押往該處二樓房
間毆打；當日係受許杏如之託，前去幫忙討債，僅講話較大聲，
並未動手，本案係因債務糾紛所致，並無不法所有意圖云云，如
何不足採信；告訴人三人於警詢、偵查、第一審之指訴，何者可
採，何者不可採；告訴人三人之財物，如何係於史文凱、許瑞美
未被押至二樓前，即被取走，而非於簽完本票或許瑞美、鄭進興
離去前才遭取走；許瑞美被取走之現款，如何為四萬二千元，被
取走之其他財物，如何為紅寶石戒指三枚、祖母綠戒指一枚、鑽
石手鍊一條、翡翠玉鐲一只、珍珠項鍊一條、手錶一只；告訴人
三人指訴上訴人與許杏如等當時持用者為「健身彈簧棒」及類似
槍枝之物品，如何可信；證人陳信成於偵查中之證言，如何不能
據為上訴人有利之認定；上訴人與許杏如等強盜許瑞美、鄭進興
財物及強逼在本票背書，如何有不法所有意圖；上訴人與許杏如
及另二不詳姓名成年男子間，就各項犯行，如何有犯意聯絡及行
為分擔，為共同正犯；均已依據卷內資料予以指駁及說明。查許
瑞美被劫走之現款四萬二千元，許杏如後來交還五千元，業經許
瑞美於警詢、偵查及許杏如於第一審供述明確。原判決事實載為
交還五千四百元，顯係誤寫，因不影響全案情節與判決本旨，自
應予更正。又原判決事實未將許瑞美被取走之物品戒指等名稱，
具體記載，僅屬記載簡略問題。至健身彈簧棒既能將許瑞美等毆
打致傷，自屬兇器，原判決自無再為說明必要。而上訴人與許杏
如等人，當時由何人持健身彈簧棒，其形狀大小如何，由何人問
口或以行動強逼許瑞美、鄭進興交付財物，何人搜刮許瑞美皮包
，上訴人分擔何行為，俱屬枝節問題，原判決未詳加認定，不影
響上訴人犯罪之成立。上訴意旨置原判決之論敘於不顧，仍執陳
詞為事實上之爭辯，並對原審採證認事之職權行使暨於判決無影
響事項及枝節問題，任意指摘，難謂已符合首揭法定上訴要件，
其上訴違背法律上之程式，應予駁回。
據上論結，應依刑事訴訟法第三百九十五條前段，判決如主文。
中    華    民    國  九十八  年    七    月  二十三  日
                      最高法院刑事第二庭
                          審判長法官  莊  登  照
                                法官  陳  世  淙
                                法官  許  錦  印
                                法官  吳  昆  仁
                                法官  蘇  振  堂
      本件正本證明與原本無異
                                      書  記  官
中    華    民    國  九十八  年    七    月  二十七  日
                                                     ｍ


司法院資訊處製作；財團法人民間司法改革基金會備份。
